臺灣板橋地方法院交通事件裁定　　　　　　　　　　九十三年度交聲字第三五七號
　　原處分機關　交通部公路總局臺北區監理所板橋監理站
　　異　議　人
　　即受處分人　甲○○
右列受處分人因違反道路交通管理處罰條例案件，對於交通部公路總局臺北區監理所
板橋監理站於中華民國九十三年三月五日所為之處分（原處分案號：板監違字第裁四
一－Ｃ00000000號）聲明異議，本院裁定如左：
    主  文
原處分撤銷。
甲○○機器腳踏車所有人，有行經燈光號誌管制之交岔路口闖紅燈之行為，經交通勤
務警察制止時，不聽制止而逃逸，處罰鍰新臺幣參仟元，並記違規點數壹點。
    理  由
一、原處分意旨略以：異議人即受處分人甲○○所有之車號ＢＡＨ－０六五號重型機
    車於民國九十三年一月二十五日十七時四十七分許，行經有燈光號誌管制之臺北
    縣中和市○○路、錦和路交岔路口時，該機車行車方向（中正路中和往板橋方向
    ）之行車管制燈號顯示為紅燈，ＢＡＨ－０六五號重型機車女駕駛未能遵守號誌
    警示，而將機車騎乘於分隔安全島前，經站立於該路口之執勤員警鳴笛制止並口
    頭告知該女駕駛應騎至機車待轉區二段式左轉，惟該女駕駛未予理會執勤員警勸
    導，逕自紅燈左轉錦和路加速駛離，執勤員警遂記下車號並查詢車籍資料無誤後
    ，依道路交通管理處罰條例第七條之二第一項第一款掣單逕行舉發，嗣經原處分
    機關依同條例第六十條第二項第一款規定裁處異議人罰鍰新臺幣九百元，並依同
    條例第六十三條第一項第一款記違規點數一點。
二、異議意旨略以：伊於罰單上所述時間並無經過該路段，亦未發生該違規情事，應
    係當時視線不佳使員警看錯或看錯車牌所致，故對於裁決無法信服，為此聲明異
    議，請求撤銷原處分等語。
三、按汽車駕駛人，駕駛汽車有違反本條例之行為，經交通勤務警察或依法令執行交
    通稽查任務人員制止時，不聽制止或拒絕停車接受稽查而逃逸者，除按各該條規
    定處罰外，處新臺幣三千元以上六千元以下罰鍰，並記違規點數一點，道路交通
    管理處罰條例第六十條第一項、第六十三條第一項第一款分別定有明文；次按道
    路交通管理處罰條例第七條之二第一項第四款規定，汽車駕駛人有不服指揮稽查
    而逃逸之情形，因當場不能或不宜攔截製單舉發者，得對汽車所有人逕行舉發處
    罰。
四、經查：本件異議人即受處分人甲○○所有之車號ＢＡＨ－０六五號重型機車於民
    國九十三年一月二十五日十七時四十七分許，行經有燈光號誌管制之臺北縣中和
    市○○路、錦和路交岔路口時，該機車行車方向（中正路中和往板橋方向）之行
    車管制燈號顯示為紅燈，ＢＡＨ－０六五號重型機車女駕駛未能遵守號誌警示，
    而將機車騎乘於分隔安全島前，經站立於該路口之執勤員警鳴笛制止並口頭告知
    該女駕駛應騎至機車待轉區二段式左轉，惟該女駕駛未予理會執勤員警勸導，逕
    自紅燈左轉錦和路加速駛離，執勤員警遂記下車號並查詢車籍資料無誤後逕行舉
    發等情，有違規通知單影本、申訴理由通知表影本、臺北縣政府警察局中和分局
    錦和派出所九十三年一月二十五日工作紀錄表影本各一紙在卷可稽，復經臺北縣
    政府警察局中和分局中警申字第０九三０００五二三三號函查處無誤。當時掣單
    舉發之員警李志祥於工作紀錄表中記載：「於十七時四十七分發現一部ＢＡＨ－
    ０六五號機車騎士在中正路、錦和路口要左轉錦和路再往防汛道行駛，但該名女
    騎士未依規定二段式左轉，於紅燈就左轉往錦和路行駛而來，經交警以指揮棒將
    該女騎士阻止，並告知請依規定二段式左轉，該名女騎士回答『我有待轉』，但
    是所停之處未在指定待轉區停車且又是黃網線、又是紅燈。該名女騎士不但非接
    受員警口頭告知，且又不接受員警之指揮，拒絕稽查而逃逸」。證人李志祥另於
    本院經具結後證稱：「當初我執行交通指揮，那臺車子從中正路、錦和路要左轉
    ，他沒有在待轉區待轉，我問他說妳怎麼沒有到待轉區待轉，當時他說『我有待
    轉』，我告訴他那不是待轉區是黃線區，講完他就從我身旁騎走了，我當時立刻
    抄下車號再回去查身分」等語（見本院九十三年四月二十七日筆錄）。上揭違規
    事實既經舉發員警李志祥立即登載於工作紀錄表中，其並於本院具結後為相同陳
    述，堪認具有相當可信性。本件舉發雖未當場拍照存證，然汽車駕駛人有闖紅燈
    違規，因當場不能或不宜攔截製單舉發者，本得對汽車所有人逕行舉發處罰而無
    須採證照片，已如前述；且交通警察掣單舉發違反道路交通管理處罰條例所列之
    違規事實，本質上為行政處分，係公務員基於職務上之權力，依法就特定之具體
    事件所為之具公法上效果之單方行政行為，基於公務員為公法上行為具有公信力
    之原則，若無其他反證足以推翻，該行政處分當可被推定為真正，本此公信原則
    ，立法者乃賦予行政機關制定違反道路交通事件統一裁罰標準及處理細則，使執
    勤警員得當機處分以達其維護交通秩序、安全之行政目的。本件既查無任何證據
    證明員警舉發有何違誤情事，其據以舉發之事實認定堪信為正確，從而，本件員
    警依據道路交通管理處罰條例第七條之二第一項第四款規定，對汽車所有人即異
    議人逕行舉發，並無違誤。
五、末查，異議人有前開「行經燈光號誌管制之交岔路口闖紅燈之行為，經交通勤務
    警察制止時，不聽制止而逃逸」之違規事實，事證至臻明確已如前敘，然原處分
    機關據以援用道路交通管理處罰條例第六十條第二項第一款規定裁處異議人罰鍰
    新臺幣九百元，顯漏未慮及異議人尚有前揭「行經燈光號誌管制之交岔路口闖紅
    燈」違反道路交通管理處罰條例之行為，其適用法律自有未洽，是異議人聲明異
    議雖無理由，惟原處分既有可議，爰裁定將原處分撤銷，並依道路交通管理處罰
    條例第六十條第一項、第六十三條第一項第一款、違反道路交通管理事件統一裁
    罰基準表，自為裁罰如主文所示，用期適法。
據上論斷，應依道路交通案件處理辦法第二十條前段，裁定如主文。
中　　　華　　　民　　　國　　九十三　　年　　　五　　　月　　 十三 　　日
                                    臺灣板橋地方法院交通法庭
                                        法  官  徐  子  涵
右正本證明與原本無異。
如不服本裁定，應於裁定送達後五日內向本院提出抗告狀。
                                        書記官  彭  麗  紅
中　　　華　　　民　　　國　　九十三　　年　　　五　　　月　　 十三 　　日
